【裁判字號】    97,易,403
【裁判日期】    970826
【裁判案由】    過失致死
【裁判全文】
臺灣桃園地方法院刑事判決               97年度易字第403號
公  訴  人  臺灣桃園地方法院檢察署檢察官
被      告  乙○○  47歲民.
上列被告因過失致死案件，經檢察官提起公訴（96年度偵字第30
310號），本院判決如下：
    主  文
乙○○因過失致人於死，處有期徒刑陸月，如易科罰金，以新臺
幣壹仟元折算壹日。緩刑貳年。
    事  實
一、乙○○與鄭秀莉係男女朋友關係，該2 人於96年6 月8 日晚
    間6 時許起至8 時許，在桃園縣龍潭鄉某處之廟口小吃攤吃
    飯並共同飲用高粱酒1 小瓶，乙○○用餐完畢即駕駛車牌號
    碼EV-7078 號自用小客車搭載鄭秀莉，於同年月日晚間9 時
    許返回位於桃園縣大溪鎮○○○段705 號石聯公司宿舍。乙
    ○○明知副駕駛座上尚有酒醉不省人事、無力自我照顧之鄭
    秀莉，應注意其酒醉可能嘔吐會造成呼吸困難，並應注意鄭
    秀莉之乘坐姿勢及車內通風情形，以避免發生缺氧窒息危害
    生命安全之危險，且依當時情形，並無不能注意之情事，竟
    疏於注意鄭秀莉之安全，因見鄭秀莉酒醉不醒且難以攙扶，
    遂逕自下車返回宿舍休息，而於下車之際亦將車窗打開致使
    車內呈現密閉狀態，任由鄭秀莉獨自留於車窗緊閉之車上休
    息，嗣於翌日（9 日）凌晨3 時許，乙○○起身如廁並至該
    車欲抱鄭秀莉返回宿舍休息時，雖見鄭秀莉跪趴在副駕駛座
    前且因酒醉無法起身致使尿屎排放於身上衣物，卻仍因難以
    攙扶，未將鄭秀莉扶回宿舍居處，復又未打開密閉之車窗以
    使空氣流通即又離去，迨至同年月9 日上午7 時50分許，乙
    ○○再次前去察看時，始發現鄭秀莉已於車內副駕駛座因急
    性酒精中毒併姿態性窒息引起呼吸性休克而死亡。
二、案經被害人之子甲○○告訴及臺灣桃園地方法院檢察署檢察
    官相驗後，自動檢舉偵查起訴。
    理  由
壹、程序方面
一、按被告以外之人於審判外之言詞或書面陳述，除法律有規定
    者外，不得作為證據，刑事訴訟法第159 條第1 項固定有明
    文。然被告以外之人於偵查中向檢察官所為之陳述，除顯有
    不可信之情況外，得為證據；被告以外之人於審判外之陳述
    ，雖不符同法第159 條之1 至之4 之規定，而經當事人於審
    判程序同意作為證據，法院審酌該言詞陳述或書面陳述作成
    時之情況，認為適當者，亦得為證據；又當事人、代理人或
    辯護人於法院調查證據時，知有第159 條第1 項不得為證據
    之情形，而未於言詞辯論終結前聲明異議者，視為有前項之
    同意，同法第159 條之1 第2 項、第159 條之5 亦分別定有
    明文。又刑事訴訟法第159 條之5 的立法意旨在於傳聞證據
    未經當事人之反對詰問予以核實，原則上先予排除。惟若當
    事人已放棄反對詰問權，於審判程序中表明同意該等傳聞證
    據可作為證據；或於言詞辯論終結前未聲明異議，基於尊重
    當事人對傳聞證據之處分權，及證據資料愈豐富，愈有助於
    真實發見之理念，上開傳聞證據亦均得資為證據。經查：本
    件認定事實所引用之被告之酒測值紀錄單、桃園縣政府警察
    局鑑識課刑案現場勘查紀錄表1紙、大溪分局現場勘察報告1
    份等卷證資料，雖屬被告以外之人於審判外之書面陳述，惟
    被告、辯護人及檢察官於本院審理中，經本院逐一提示時，
    均未於言詞辯論終結前表示異議，並表示不爭執其證據能力
    （本院卷第4頁至第5頁），且卷內之文書證據及物證等，亦
    無刑事訴訟法第159條之4之顯有不可信之情況與不得作為證
    據之情形，則依刑事訴訟法第159條之5之規定，本件認定事
    實所引用之所有文書證據、物證等證據，均有證據能力。
二、又按法院或檢察官得囑託醫院、學校或其他相當之機關、團
    體為鑑定，或審查他人之鑑定，並準用第203 條至第206 條
    之1 之規定；其須以言詞報告或說明時，由受囑託機關實施
    鑑定或審查之人為之，刑事訴訟法第208 條第1 項有明文規
    定。而檢察官或法院依刑事訴訟法第208 條第1 項前段規定
    囑託鑑定機關實施鑑定所為之書面報告（刑事訴訟法第206
    條第1 項規定參照），參諸現行刑事訴訟法第159 條修正立
    法理由之說明，核屬該條所稱之「除法律有規定者外」之範
    圍，為傳聞之例外，應具有證據能力，若受囑託之機關之鑑
    定結果實質上符合待證事實需求，該鑑定結果並有證明力。
    查卷附之法務部法醫研究所（下簡稱：法醫研究所）（96）
    醫鑑字第0961100953號解剖報告、鑑定意報告書各1 份，均
    係法醫研究所受本院檢察署檢察官囑託鑑定所為之書面報告
    ，被告及辯護人亦均表明不爭執其證據能力（本院卷第5 頁
    ），是該鑑定書有證據能力。
三、另按法院或檢察官因調查證據及犯罪情形，得實施勘驗；遇
    有非病死或可疑為非病死者，該管檢察官應速相驗，刑事訴
    訟法第212 條、第218 條第1 項分別定有明文。查本院檢察
    署檢察官於實施相驗時所製作之相驗屍體證明書1 紙、檢驗
    報告書、相驗筆錄各1 份均係依上揭規定所為之勘驗，核屬
    勘驗證據，均係屬刑事訴訟法第159 條第1 項之除外規定，
    當然具有證據能力。
四、再卷附之現場勘查照片28張、相驗照片9 張、複驗解剖照片
    15張、刑案現場照片22張，為被害人遺體發現地點，以及相
    驗、解剖被害人遺體時所拍攝之照片，均屬以機械之方式所
    留存之影像，非屬供述證據，無傳聞證據法則之適用，亦有
    證據能力，併予敘明。
貳、實體方面
一、上揭犯罪事實，業據被告於本院審理時坦承不諱，並有被告
    之酒測值紀錄單、桃園縣政府警察局鑑識課刑案現場勘查紀
    錄表1 紙、大溪分局現場勘察報告1 份、臺灣桃園地方法院
    檢察相驗屍體證明書2 紙、檢驗報告書1 份、相驗筆錄1 份
    、法務部法醫研究所（96）醫鑑字第0961100953號解剖報告
    、鑑定報告書各1 份、現場勘查照片28張、相驗照片9 張、
    複驗解剖照片15張、刑案現場照片22張等資料在卷可稽（96
    年度相字第952 號卷第11頁、第12頁至22頁、第35頁、第38
    頁至第69頁、第72頁至74頁、第75頁至第85頁、第88頁至96
    頁、第103 頁），足證被告之自白與事實相符，堪予採信。
二、按刑法上之過失犯，以行為人對於結果之發生應注意並能注
    意而不注意為成立要件，亦即行為人具有防止結果發生之注
    意義務，且客觀上無不能注意之情事，竟疏未注意，違反其
    注意義務，即應令其就該有預見可能性之結果負過失犯罪責
    。又行為人具有保證人地位，即在法律上對於結果之發生負
    有防止之作為義務者，其不作為亦將構成過失不作為犯；其
    保證人地位，不唯依法令負有作為義務者，他如自願承擔義
    務、最近親屬、危險共同體、違背義務之危險前行為及對危
    險源之監督義務（對於危險源負有防止發生破壞法益結果之
    監督義務）者，亦具有保證人地位。經查：
  (一)被告於本院審理中供稱：案發當天是伊找被害人鄭秀莉去吃
    飯，伊2 人喝0.3 公升的高梁酒一小瓶，但是當天中午被害
    人在伊的宿舍就有喝三分之一瓶的高梁酒，被害人平時可以
    喝1 瓶小瓶的高梁酒，伊回到宿舍後有試著叫被害人起來，
    但是被害人一直都醒不過來等語（本院卷第41頁至第43頁之
    97年8 月11日之審判筆錄）。因此，被告對於被害人之酒量
    知之甚詳，並且於96年6 月8 日晚間與被害人鄭秀莉共飲1
    小瓶高梁酒時，亦已知悉被害人於當天下午已自行飲用酒精
    濃度為58％之大瓶高梁酒，達3 分之1 瓶之份量，是於96年
    6 月8 日晚間被害人鄭秀莉於晚餐飲酒後，已不勝酒力、泥
    醉不堪，並為無自救力之人，應為被告所知悉。另被告於警
    詢及偵訊時亦供稱：於96年6 月8 日晚間9 時許，伊從龍潭
    載被害人回宿舍時，被害人是坐躺在右前座坐位上，因伊抱
    不動被害人，又因倉庫鑰匙與車鑰匙在一起，所以才將車子
    熄火且未開車窗，獨留被害人於車上，於96年6 月9 日凌晨
    3 時許伊見被害人時，被害人則是面朝下趴跪於右前座坐位
    上，被害人當時還有打呼聲，但伊仍抱不動被害人，伊就幫
    被害人把手枕在額頭上趴在椅座上，並拿外套蓋在被害人身
    上等語明確（96年度相字第952 號卷第5 至第6 頁、偵卷第
    45頁之97年1 月17日訊問筆錄）。是被告於翌日凌晨3 時許
    探視被害人時被害人之姿勢已不自然，且以面朝下之姿勢趴
    睡，在被害人仍泥醉不堪、不省人事之情形下，獨留被害人
    於空氣不流通之車體內，極易造成仍無自救力之被害人呼吸
    窘迫的危險，應為已至少休息5 小時之被告所得以知悉、判
    斷，被告自應有為保持車體內空氣流通或採取其他防免措施
    之行為義務。
  (二)被告復於訊問時及本院審理時供稱：伊與被害人喝完酒之後
    ，已經有點醉了，感覺迷迷糊糊的，開車從龍潭廟口回到大
    溪鎮的石聯公司宿舍時，伊開的很慢，而且那條路都是直的
    ，車程大約15至20分鐘，途中並有去打車子遙控器等語明確
    （偵卷第45頁之97年1 月17日訊問筆錄、本院卷第43頁之97
    年8 月11日之審判筆錄）。被告於飲用酒類後仍有能力自行
    駕駛汽車15至20分鐘，並於駕駛回石聯公司宿舍途中至店家
    複製汽車遙控器，是足見被告於與被害人共飲酒類後，仍有
    相當之判斷能力及行為控制能力，況被告於翌日凌晨3 時許
    探望被害人時，距渠返回石聯公司宿舍就寢間，至少已經過
    5 小時，被告之判斷能力及行為控制能力自已較最初飲用酒
    類時為佳，是被告於彼時已具一般人之判斷能力及行為控制
    能力應無疑問。再查，被害人死亡之原因經相驗為車內悶窒
    造成窒息死亡，另經解剖被害人檢體判明被害人死亡之原因
    為急性酒精中毒併合姿態性窒息而死亡，其密閉空間可以降
    低含氧量而可視為助因，是被害人死亡之最主要原因為急性
    酒精中毒併合姿勢性窒息死亡及室內悶室，此有前揭臺灣桃
    園地方法院檢察署相驗屍體證明書2紙、法務部法醫研究所
    （96）醫鑑字第0961100953號鑑定報告書1 份等件在卷可稽
    ，而若被告於96年6 月8 日晚間9 時許下車時，或翌日（9
    日凌晨3 時許探視被害人時，有將車窗開啟、或調整被害人
    姿勢避免引發呼吸道不申通等等之防免行為，即可避免被害
    人死亡情形之發生，詎被告竟無為任何防免措施，且彼時亦
    無客觀上不能注意之情形，而僅將被害人之手枕在其額頭上
    ，仍獨留被害人於密閉之空間，並自行離去就寢，自有過失
    甚明。
  (三)綜上所述，足認本件事故發生前或當時亦無何不能注意之情
    事，彼時倘被告能盡其之注意義務，並採取防止等措施，當
    不致造成被害人死亡之結果，詎其疏未注意，亦未採取任何
    防免措施，是於本件事故之發生顯有過失。而被告其之過失
    與被害人鄭秀莉之死亡結果間有相當因果關係。本件事證已
    臻明確，被告之犯行堪予認定，應依法論科。
三、核被告所為，係犯刑法第276 條第1 項之罪。爰審酌被告，
    對上開注意義務之違反，造成被害人死亡之結果、犯罪情節
    、過失行為之態樣，及其智識程度，已與被害人家屬達成民
    事上和解，且犯罪後坦承犯行，尚知悔悟等一切情狀，量處
    如主文所示之刑，並諭知易科罰金之折算標準。又被告前未
    曾受有期徒刑以上刑之宣告，因一時失慮，偶罹刑典，事後
    已坦承犯行，並與被害人家屬達成和解，有和解書1 份在卷
    可按，足認被告已有悔意，經此刑之宣告後，應知警惕而無
    再犯之虞，本院因認暫不執行其刑為當，予以宣告緩刑2 年
    ，用啟自新。
據上論斷，應依刑事訴訟法第299 條第1 項前段、刑法第276 條
第1 項、第41條第1 項前段、第74條第1 項第1 款，刑法施行法
第1 條之1 、第2 項前段，判決如主文。
本案經檢察官翁偉玲到庭執行職務
中    華    民    國    97    年    8     月    26    日
                  刑事第七庭  法  官  劉為丕
以上正本證明與原本無異。
如不服本判決，應於判決送達後10日內向本院提出上訴狀（應附
繕本），其未敘述上訴理由者，應於上訴期間屆滿後20日內補提
理由書狀於本院，上訴於臺灣高等法院。
                              書記官  陳育萱
中    華    民    國    97    年    8     月    26    日
附錄本案論罪科刑法條：
中華民國刑法第276條
（過失致死罪）
因過失致人於死者，處2 年以下有期徒刑、拘役或2 千元以下罰
金。
從事業務之人，因業務上之過失犯前項之罪者，處5 年以下有期
徒刑或拘役，得併科3 千元以下罰金。


司法院資訊處製作；財團法人民間司法改革基金會備份。
